【裁判字號】    97,上易,2662
【裁判日期】    980106
【裁判案由】    毒品危害防制條例
【裁判全文】
臺灣高等法院刑事判決                97年度上易字第2662號
上  訴  人  臺灣板橋地方法院檢察署檢察官
被      告  甲○○
                    現於臺灣臺北監獄臺北分監
上列上訴人因被告違反毒品危害防制條例案件，不服臺灣板橋地
方法院97年度簡上字第800號，中華民國97年8月26日第一審判決
（起訴案號：臺灣板橋地方法院檢察署97年度毒偵字第770號）
，提起上訴，本院判決如下：
    主  文
原判決關於甲○○被訴於九十六年四月二十七日施用第二級毒品
部分撤銷。
甲○○施用第二級毒品，累犯，處有期徒刑肆月，如易科罰金，
以新臺幣壹仟元折算壹日，扣案玻璃球肆個沒收。
其餘上訴駁回。
    事  實
一、甲○○前因違反麻醉藥品管理條例及電信法等案件，經臺灣
    臺北地方法院以八十六年度訴字第一三○一號刑事判決分別
    判處有期徒刑七月、四月，應執行有期徒刑十月，於民國八
    十八年三月二十三日判決確定；又因違反麻醉藥品管理條例
    案件，經同院以八十六年度訴字第一三九○號刑事判決判處
    有期徒刑五年六月，復經本院以八十六年度上訴字第五六七
    八號、最高法院以八十七年度台上字第一八六七號刑事判決
    駁回上訴，於八十七年五月二十八日判決確定，嗣上開各罪
    經定應執行刑為有期徒刑六年；另因恐嚇案件，經臺灣臺北
    地方法院以八十七年度易字第五二一號刑事判決判處有期徒
    刑十月，於八十七年十二月二十八日因撤回上訴而確定，並
    接續執行，於八十九年十月十七日因縮短刑期假釋出監並付
    保護管束，嗣經撤銷假釋執行殘刑；又因施用毒品等案件，
    分別經臺灣臺北地方法院以九十一年度簡字第四○七號刑事
    簡易判決判處有期徒刑四月，於九十一年三月一日判決確定
    、經臺灣嘉義地方法院以九十一年度訴字第一七一號刑事判
    決判處有期徒刑六月，九十二年八月二十五日判決確定，嗣
    上開二罪經定應執行刑為有期徒刑九月，並接續執行，於九
    十五年六月十四日縮刑期滿執行完畢；復因施用毒品案件，
    經原審法院於九十五年十二月二十二日以九十五年度簡字第
    七四二一號刑事簡易判決判處有期徒刑六月，如易科罰金以
    新臺幣一千元折算一日，於九十六年四月十三日易科罰金執
    行完畢（以上致使本件構成累犯）。另因施用毒品案件，經
    臺灣臺北地方法院以九十年度毒聲字第二二一二號裁定送觀
    察、勒戒後，因認有繼續施用毒品傾向，經同法院以九十年
    度毒聲字第二五五六號裁定令入戒治處所施以強制戒治，於
    九十一年六月四日因停止戒治出所，所餘戒治期間付保護管
    束，嗣於九十一年十一月九日強制戒治期滿執行完畢。詎於
    上開強制戒治執行完畢後五年內，復基於施用第二級毒品甲
    基安非他命（以下均同）之犯意，於九十六年四月二十七日
    上午十一時二十五分許，在臺北縣三重市○○○路八一巷一
    號七樓Ｂ室住處，以將甲基安非他命置入玻璃球內以火燒烤
    吸食之方式，施用第二級毒品甲基安非他命一次，隨後於同
    日上午十一時三十分許為警在上址查獲。並扣得其有且供施
    用安非他命之玻璃球四個，及非其所有甲基安非他命一包（
    淨重零點一九公克）、殘渣袋三只、電子磅秤一台、吸食器
    一組、分裝杓二支、分裝袋十八個、注射針筒一支等物。
二、案經台北縣政府警察局三重分局報請臺灣板橋地方法院檢察
    署檢察官偵查起訴。
    理  由
甲、撤銷改判部份：
一、上開事實業據被告坦承不諱，且其尿液經鑑驗確呈安非他命
    陽性反應，有台灣檢驗科技股份有限公司濫用藥物尿液檢驗
    報告在卷可參，且有玻璃球四個扣案可佐，足認被告自白有
    證據可佐，堪予採信，此部份事實，堪予認定。
二、被告辯稱：同時持有安非他命與大麻，而持有大麻已判刑確
    定，不能再判等語，經查：
（一）被告前於96年4月27日上午11時30分許，在臺北縣三重市
      ○○○路81巷1號7樓B室住處，為警查獲其持有第二級毒
      品大麻2包（淨重0.97公克）、含有毒品大麻成分之大麻
      花1罐（淨重8.07公克，與上開大麻合計9.04公克，未逾
      淨重10公克），犯毒品危害防制條例第11條第2項之持有
      第二級毒品罪，業經原審另案以96年度簡字第6440號判處
      有期徒刑4月，如易科罰金，以新臺幣1,000元折算1日，
      並於96年12月24日確定等情，有上開案件刑事判決書及本
      院被告前案記錄表1份在卷可佐，此部分事實，堪予認定
      。
（二）被告於原審雖稱：於96年4月26日，在新莊地區，向姓名
      年籍不詳之成年人同時購買價值3,500元之甲基安非他命1
      公克及價值12,000元之大麻，嗣後將購得之甲基安非他命
      施用完畢，但尚未施用大麻等語，然無證據可佐，不能輕
      信，何況，被告自陳：此次施用第二級毒品甲基安非他命
      之時間為96年4月27日上午11時25分。距其上開於同日上
      午11時30分許為警查獲持有大麻已有5分鐘，顯見縱被告
      曾一度同時持有安非他命與大麻，然其後安非他命已施用
      完畢，則其同時持有之狀態已消失，此後，持有大麻即係
      另一行為，應單獨評價，不能與已不存在之持有安非他命
      合併評價為一行為，而誤認係想像競合犯。從而，被告持
      有大麻之行為，縱經另案判決確定，於本案並不生影響。
      是被告辯稱已判決確定，尚有誤會。
綜上，被告所辯不足採，事證明確，被告此部分犯行，洵堪認定
。
三、核被告所為，均係犯毒品危害防制條例第十條第二項之施用
    第二級毒品罪。被告持有毒品，復進而施用，其持有毒品之
    低度行為，為施用毒品之高度行為所吸收，均不另論罪。被
    告曾有如事實欄所載之前案科刑及執行紀錄，此有本院被告
    前案紀錄表一份在卷可稽，其受有期徒刑執行完畢後五年內
    故意再犯本件有期徒刑以上之罪，為累犯，應依刑法第四十
    七條第一項規定，加重其刑。
四、原審誤為免訴判決，尚有未洽，檢察官上訴意旨指摘及此，
    為有理由，應由本院撤銷改判。爰審酌被告施用毒品，足以
    戕害其身心，滋生其他犯罪，惡化治安，嚴重損及公益，且
    被告前曾犯施用毒品罪，業經強制戒治執行完畢，並經法院
    判處罪刑確定，仍未戒斷其施用毒品之惡習，竟再為本件施
    用毒品犯行，顯見其不思悔改，惟其施用毒品行為於本質上
    係屬自我戕害行為，反社會性之程度應屬較低，及其犯後坦
    承犯行等一切情狀，量處如主文第二項所示之刑，並諭知易
    科罰金折算標準。
五、扣案玻璃球四個，被告承認係其所有且供施用毒品之用（原
    審易字卷第四五頁），應依刑法第三十八條第一項第二款宣
    告沒收。至於其他扣案甲基安非他命一包、殘渣袋三只、電
    子磅秤一台、吸食器一組、分裝杓二支、分裝袋十八個、注
    射針筒一支、存摺四本等物，被告堅決否認為其所有，復查
    無其他積極證據足認該等物品係被告所有，而屬另案之重要
    證物，爰均不於本案宣告沒收。另扣案之大麻二包（淨重零
    點九七公克）、大麻花一罐（淨重八點零七公克）固屬第二
    級毒品，惟為被告另案涉犯持有第二級毒品罪之重要證物，
    亦不予宣告沒收，附此敘明。
乙、駁回上訴部份：
一、公訴意旨略以：被告甲○○於96年5月14日3時許為警採尿前
    回溯96小時內某時，在不詳處所，施用第二級毒品安非他命
    1次，嗣於同年5月14日1時許，為警在臺北縣三重市○○路
    17號上格飯店610室為警查獲，因認被告均涉犯毒品危害防
    制條例第10條第2項之施用第二級毒品罪嫌等語。
二、按案件曾經判決確定者，應諭知免訴之判決，刑事訴訟法第
    302條第1款定有明文。又上開訴訟法上所謂一事不再理之原
    則，關於實質上一罪或裁判上一罪，均有其適用。另按同一
    案件曾經判決確定者，應諭知免訴之判決，縱令後之起訴事
    實較之確定判決之事實有減縮或擴張之情形，仍不失為同一
    案件，最高法院30年上字第2244號判例可資參照。
三、公訴人認被告有此部分犯行，主要係以被告自白及驗尿報告
    等為據，訊據被告固不諱言有施用安非他命，惟辯稱：同時
    施用海洛因，已判刑確定，不應再判等語。經查：被告基於
    施用第一級毒品海洛因之犯意，於96年5月14日為警採尿前
    回溯26小時內之某時，在不詳處所，施用第一級毒品海洛因
    ，涉犯毒品危害防制條例第10條第1項之施用第一級毒品犯
    行，業經原審以96年度易字第3036號判處有期徒刑7月，並
    分經本院以97年度上易字第875號、最高法院以97年度台上
    字第2483號均判決駁回上訴確定，有上開案號刑事判決書各
    1份及本院被告前案記錄表1份在卷可參。又被告係於96年5
    月14日為警採尿前回溯26小時內之某時，同時施用海洛因與
    甲基安非他命等情，業據被告於原審96年度易字第3036號違
    反毒品危害防制條例案件審理中供稱：伊承認有施用第一級
    毒品，但並不是習慣上施用第一級毒品，可能是伊購買第二
    級毒品時，有摻雜到第一級毒品等語相符（96年度易字第30
    36號卷第122、123頁），此外，亦查無其他證據足認被告係
    分別施用第一級毒品海洛因、第二級毒品甲基安非他命，則
    被告所述，尚非不可採。從而，被告同時施用第一、二級毒
    品之行為，即為想像競合犯，而其中一部份，既經判決確定
    ，揆諸前揭條文規定，自應就本件被告於96年5月14日3時許
    為警採尿前回溯96小時內某時施用第二級毒品甲基安非他命
    部分，諭知免訴。
四、原審同此認定，而撤銷第一審不當判決，改判免訴，核無不
    合，檢察官上訴，未提新事證，猶對原有證據為爭執，難認
    有理由，應予駁回。
據上論斷，應依刑事訴訟法第三百六十八條，第三百六十九條第
一項前段，第三百六十四條，毒品危害防制條例第十條第二項、
，刑法第十一條前段、第四十七條第一項、第四十一條第一項前
段，第三十八條第一項第二款，判決如主文。
本案經檢察官賴俊雄到庭執行職務。
中    華    民    國    98    年    1     月    6     日
                  刑事第十八庭審判長法  官  吳鴻章
                                    法  官  陳健順
                                    法  官  周政達
以上正本證明與原本無異。
不得上訴。
                                    書記官  莊昭樹
中    華    民    國    98    年    1     月    6     日
附錄本案論罪科刑法條全文：
毒品危害防制條例第10條
施用第一級毒品者，處6月以上5年以下有期徒刑。
施用第二級毒品者，處3年以下有期徒刑。


司法院資訊處製作；財團法人民間司法改革基金會備份。
